臺灣高等法院高雄分院刑事裁定　　　　 96年度交抗字第136號
抗　告　人
即受處分人　甲○○
上列抗告人因違反道路交通管理處罰條例案件，不服臺灣屏東地
方法院，中華民國96年6 月23日所為裁定（96年度交聲字第886
號），提起抗告，本院裁定如下：
    主  文
抗告駁回。
    理  由
一、抗告意旨略以：抗告人即受處分人甲○○於民國95年5 月11
    日15時42分許，駕駛車牌號碼CB-0678 號自用小客車，甫通
    過國道3 號高速公路南下麻豆收費站不到500 公尺之距離，
    即遭警員揮舉紅旗攔下，指稱抗告人超速行駛，惟抗告人非
    常注意行車速度，抗告人經常往來高速公路，絕無超速情事
    ，實係當時另有1 部與抗告人所駕車輛同型、同款、同色之
    賓士車相隨在後，隨即幾秒間即超越抗告人所駕車輛，為執
    法警員錯覺誤認所致；又舉發違規駕駛應以照相或錄影等方
    式為之，始足令人信服，本件執法警員僅憑測速槍即認定抗
    告人超速，舉證尚嫌不足，原審法院竟維持原處分，爰請求
    撤銷原裁定云云。
二、按汽車行駛於高速公路、快速公路或設站管制之道路，不遵
    使用限制、禁止、行車管制及管理事項之管制規則而有下列
    行為者，處汽車駕駛人新臺幣三千元以上六千元以下罰鍰：
    一、行車速度超過規定之最高速限或低於規定之最低速限。
    第一項之管制規則，由交通部會同內政部定之；汽車行駛高
  　速公路及快速公路，其車道之使用，除因交通事故及道路施
    工依臨時或可移動標誌指示或交通勤務警察指揮外，應依設
    置之交通標誌、標線或號誌之規定；汽車駕駛人有下列各款
　　所列條款之一者，除依原條款處罰鍰外，並予記點：一、有
  　第三十三條第一項、第二項、第三十八條第一項、第四十條
    、第四十五條、第四十七條第一款至第三款、第四十八條、
    第四十九條或第六十條第一項、第二項第一款、第二款情形
    之一者，各記違規點數一點，道路交通管理處罰條例第33條
    第1項、第6項、第63條第1項第1款，高速公路及快速公路交
    通管制規則第8條第1項前段分別定有明文。
三、抗告人甲○○於95年5 月11日15時42分許，駕駛車牌號碼CB
    -0678 號自用小客車，行經國道3 號高速公路南下346.9 公
    里處時，經警員以雷射測速器測得時速127 公里（超速）為
    由而加以攔停一節，業據抗告人於異議狀、抗告狀中所是認
    ，並有上開國道公路警察局公警局交字第Z00000000 號舉發
    違反道路交通管理事件通知單1 紙在卷可參；至於抗告人雖
    執前詞置辯，惟查：
（一）就本件之舉發經過，業據舉發本件交通違規事件之上開國
      道公路警察局第八警察隊善化分隊警員王文壽於原審到庭
      結證：95年5 月11日下午我在南下國道3 號346.9 公里執
      行勤務，取締違規超速，在當日下午3 時42分時測得甲○
      ○駕車行速為127 公里，測距為287.6 公尺，所以我們以
      指揮棒將其攔下，我們使用的雷射槍有紅外線，是以一對
      一的方式對到行進中的車輛，雷射槍就會顯示速度，當時
      並沒有甲○○所稱另一部車子，且該收費站應是善化收費
      站，並非甲○○所稱的麻豆收費站，而善化收費站位在34
      2 公里處，本件取締地點是346.9 公里，兩者相距5 公里
      左右，與甲○○所述通過收費站不超過500 公尺即為警攔
      停之情況不符等語綦詳，再者交通警察掣單舉發違反道路
      交通管理處罰條例所列之違規事實，本質上為行政處分，
      係公務員基於職務上之公權力，依法就特定之具體事件所
      為之具公法上效果之單方面行政行為，如無形式上顯然之
      瑕疵可指，基於公務員為公法上行為具有公信力之原則，
      該行政行為當可被推定為真正，其據以依法處分之事實認
      定亦為正確無誤，此與民事訴訟法第355 條第2 項規定：
      「文書依其程式及意旨得認作公文書，推定其為真正」之
      情形相同，本此公信原則，立法者乃賦予行政機關制定違
      反道路交通事件統一裁罰基準及處理細則，使執行勤務員
      警得當機處分，以達其維護交通秩序、安全之行政目的。
      反之，若謂公務員一切行政行為均需預留證據以證其實，
      則國家行政勢必窒礙難行，準此，刑事訴訟法就犯罪證據
      所列有關之規定與屬於行政秩序罰之交通違規裁罰本質不
      合之部分，自不在準用之列。本件舉發員警為執行交通、
      治安勤務之公務員，其觀察程度自較一般人更為專注，且
      抗告人又未能就執勤員警之舉發有誤提出相關證據以供調
      查，亦查無任何證據足資證明員警有捏造事實違法取締之
      情事，則執勤員警本其維護交通秩序、安全職責所為之舉
      發，自應受到合法、正確之推定。
（二）本件抗告人係經警攔停而予以舉發，非屬「逕行舉發」案
      件，依道路交通管理處罰條例之規定，自不以檢附「錄影
      」影像為必要，是抗告人於抗告狀中空言「懷疑本車有被
      誤開罰單之嫌，必須照相存證始能舉發違規」云云，自無
      足採信。
四、從而，原處分機關據以援引道路交通管理處罰條例第33條第
    1項第1款、第63條第1項第1款等規定，裁處異議人罰鍰新臺
    幣3,000元，並記違規點數1點，於法並無不合，故本件異議
    為無理由，原審本同上之見解，以本件異議為無理由，依道
    路交通案件處理辦法第19條之規定，裁定異議駁回，經核並
    無不合。受處分人仍執與上開異議意旨相同之內容，並陳稱
    根據伊本人絕無超速駕駛之經驗，其自行觀看車速表顯示在
    限速110KM /H上之格內，非127KM /H，明顯應是有併行車輛
    超速經過加速逃逸，但員警誤認產生而指摘原裁定不當。惟
    查，交通警察掣單舉發違反道路交通管理處罰條例所列之違
    規事實，本質上為行政處分，係公務員基於職務上之公權力
    ，依法就特定之具體事件所為之具公法上效果之單方面行政
    行為，如無形式上顯然之瑕疵可指，基於公務員為公法上行
    為具有公信力之原則，該行政行為當可被推定為真正，其據
    以依法處分之事實認定亦為正確無誤，本此公信原則，立法
    者乃賦予行政機關制定違反道路交通事件統一裁罰基準及處
    理細則，使執行勤務員警得當機處分，以達其維護交通秩序
    、安全之行政目的。反之，若謂公務員一切行政行為均需預
    留證據以證其實，則國家行政勢必窒礙難行，準此，刑事訴
    訟法就犯罪證據所列有關之規定與屬於行政秩序罰之交通違
    規裁罰本質不合之部分，自不在準用之列。本件舉發員警為
    執行交通、治安勤務之公務員，其觀察程度自較一般人更為
    專注，且抗告人又未能就執勤員警之舉發有誤提出相關證據
    以供調查，亦查無任何證據足資證明員警有捏造事實違法取
    締之情事，則執勤員警本其維護交通秩序、安全職責所為之
    舉發，自應受到合法、正確之推定。且本件受處分人係經警
    攔停而予以舉發，非屬「逕行舉發」案件，依道路交通管理
    處罰條例之規定，自不以檢附「錄影」影像為必要，是本件
    受處分人抗告意旨指摘原裁定不當為無理由，應予駁回。
據上論斷，應依道路交通案件處理辦法第26條，刑事訴訟法第41
2條，裁定如主文。
中　　華　　民　　國　　96　　年　　8　　月　　1　　日
                  刑事第八庭    審判長法官法  官   李炫德
                                          法  官   陳志銘
                                          法  官   簡志瑩
以上正本證明與原本無異。
不得再抗告。
中　　華　　民　　國　　96　　年　　8　　月　　1　　日
　　　　　　　　　　　　　　　　　　　　　書記官   白  蘭
